【裁判字號】    98,抗,1363
【裁判日期】    980831
【裁判案由】    假扣押
【裁判全文】
臺灣高等法院民事裁定                  98年度抗字第1363號
抗  告  人  乙○○
上列抗告人因與相對人甲○○間假扣押事件，對於中華民國98年
7月17日臺灣桃園地方法院98年度裁全字第2464 號所為裁定提起
抗告，本院裁定如下：
    主  文
抗告駁回。
抗告費用由抗告人負擔。
    理  由
一、按債權人就金錢請求或得易為金錢請求之請求，欲保全強制
    執行者，得聲請假扣押；假扣押非有日後不能強制執行或甚
    難執行之虞者，不得為之；請求及假扣押之原因應釋明之，
    前項釋明如有不足者，而債權人陳明願供擔保或法院認為適
    當者，法院得定相當之擔保，命供擔保後為假扣押，民事訴
    訟法第522條第1項、第523條第1項及第526條第1項、第2 項
    分別定有明文。依上開第526條第2項規定「前項釋明如有不
    足，而債權人陳明願供擔保或法院認為適當者，法院得定相
    當之擔保，命供擔保後為假扣押」文義觀之，可見債權人就
    請求及假扣押之原因，如未先為釋明，縱就債務人所受之損
    害提供法院所定之擔保者，亦不得命為假扣押，必因釋明有
    不足，並經債權人陳明願供擔保或法院認為適當者，始得命
    供擔保後為假扣押。至民事訴訟法第523條第1項規定所謂有
    日後不能強制執行或甚難執行之虞，乃係指債務人浪費財產
    ，增加負擔，或就其財產為不利益之處分，恐將達於無資力
    之狀態，或債務人逃匿或逃避遠方等情形。又按釋明事實上
    之主張者，得用可使法院信其主張為真實之一切證據。但依
    證據之性質不能即時調查者，不在此限，民事訴訟法第284
    條規定甚明。所謂釋明者，係使法院就某事實之存否，得到
    大致為正當之心證為已足，與證明係當事人提出之證據方法
    ，足使法院產生堅強心證，可以確信其主張為真實者，尚有
    不同。
二、抗告人於原法院聲請及抗告意旨略以：相對人於民國84年11
    月3 日邀同抗告人為連帶保證人，向臺灣省合作金庫（下稱
    合作金庫）龜山分行借貸新台幣（下同）2,720 萬元（下稱
    系爭借款），作為通營建設興業股份有限公司（下稱通營公
    司）運用之資金。事後通營公司因解散、財產分配問題，相
    對人將系爭借款借與第三人張清，並由張清繳納系爭借款利
    息。嗣因張清未依約繳納利息，合作金庫龜山分行乃向原法
    院民事執行處聲請查封相對人所有土地並拍賣，拍賣所得依
    序清償執行費、土地增值稅、稅款及系爭借款後，仍不足1,
    625萬3,078元，合作金庫龜山分行轉而查封兩造共有座落桃
    園縣平鎮市○○段1616地號土地（兩造應有部分各6分之1，
    下稱系爭土地），抗告人乃於89年10月27日代相對人清償尚
    積欠合作金庫龜山分行之1,258萬3,893元借款（下稱系爭代
    償款），並商請合作金庫龜山分行暫勿撤銷對系爭土地之查
    封登記，相對人迄今均未清償抗告人系爭代償款，嗣於98年
    7 月15日合作金庫龜山分行承辦人員通知抗告人，相對人頻
    頻催促撤銷系爭土地之查封登記，是抗告人對相對人之系爭
    代償款顯有日後難以強制執行之虞，原裁定駁回抗告人之假
    扣押聲請，顯有違誤，爰提起抗告，請求廢棄原裁定等語。
三、經查，本件抗告人雖提出借據、授信約定書、清償證明書、
    原法院民事執行處強制執行金額計算書分配表、系爭土地登
    記謄本各1 份為證，以資釋明，惟該等證物僅能釋明抗告人
    對相對人系爭代償款之「請求」存在，至其請求有何「日後
    不能執行或甚難執行之虞」之假扣押原因，抗告人於原法院
    僅泛言「近聞債務人正將所有財產搬移隱匿」等臆測之詞，
    未據提出任何能即時調查之證據，以釋明其所主張之假扣押
    原因為真實。經原裁定以假扣押原因釋明欠缺為由，駁回抗
    告人之聲請，抗告意旨仍僅空言陳稱：「又於98年7 月15日
    接獲合作金庫龜山分行公司貸款承辦人王小姐告知甲○○頻
    頻催促撤封一事，才知事態嚴重」等詞，仍未據提出任何能
    即時調查之證據，以釋明其所主張之假扣押原因為真實，況
    相對人於合作金庫龜山分行之系爭借款，既已因原法院民事
    執行處拍賣其財產及抗告人代償而全部清償完畢，除合作金
    庫龜山分行對相對人尚有其他債權存在外，本無權繼續對系
    爭土地為查封登記，相對人請求啟封實屬其正當權利之行使
    ，核無不當。是抗告人雖陳明願供擔保，仍不能以之代釋明
    ，依前揭法條規定及說明，抗告人之聲請不應准許。從而，
    原裁定駁回抗告人之聲請，核無不合。抗告意旨指摘原裁定
    不當，求予廢棄，為無理由，應予駁回。
四、據上論結，本件抗告為無理由，爰裁定如主文。
中    華    民    國    98    年    8     月    31    日
                    民事第四庭
                        審判長法  官  張劍男
                              法  官  翁昭蓉
                              法  官  陳靜芬
正本係照原本作成。
本裁定除以適用法規顯有錯誤為理由外，不得再抗告。如提起再
抗告，應於收受後10日內委任律師為代理人向本院提出再抗告狀
。並繳納再抗告費新台幣１千元。
中    華    民    國    98    年    9     月    3     日
                              書記官  應瑞霞


司法院資訊處製作；財團法人民間司法改革基金會備份。
